【裁判字號】    99,訴,496
【裁判日期】    990603
【裁判案由】    違反毒品危害防制條例
【裁判全文】
臺灣彰化地方法院刑事判決               99年度訴字第496號
公  訴  人  臺灣彰化地方法院檢察署檢察官
被      告  乙○○
上列被告因違反毒品危害防制條例案件，經檢察官提起公訴（九
十九年度毒偵字第二六六、六○七號），本院依簡式審判程序判
決如下：
    主  文
乙○○施用第一級毒品，累犯，處有期徒刑拾月；又施用第二級
毒品，累犯，處有期徒刑陸月。應執行有期徒刑壹年月。
    事  實
一、乙○○前因自民國九十年二月八日後之某日起至同年三月六
    日前之某日止施用第二級毒品、於同年三月五日施用第一級
    毒品之案件，經本院以九十年度訴字第五一○號分別判處有
    期徒刑六月、十月，應執行有期徒刑一年三月確定，因違反
    槍砲彈藥刀械管制條例案件，經臺灣高等法院臺中分院以九
    十年度上訴字第一三二一號判處有期徒刑三年十月確定，上
    開案件再經臺灣高等法院臺中分院以九十一年度聲字第二三
    六號裁定合併定其應執行之刑為有期徒刑五年確定，嗣經送
    監執行，於九十五年三月二十一日因縮短刑期假釋出監付保
    護管束，甫於九十五年八月二十四日縮刑期滿未經撤銷假釋
    ，而執行完畢。另因施用毒品案件，經本院以八十八年度毒
    聲字第三七七二號裁定送觀察、勒戒後，認有繼續施用毒品
    之傾向，再經本院以八十八年度毒聲字第四一九六號裁定送
    強制戒治，嗣經戒治所評定合格，認無繼續戒治之必要，由
    本院以八十九年度毒聲字第五三三號裁定停止戒治，於八十
    九年二月十七日停止戒治，所餘戒治期間付保護管束，後經
    本院以八十九年度毒聲字第一九九九號裁定撤銷停止戒治，
    令入戒治處所繼續施以強制戒治，於八十九年十二月二十九
    日執行完畢，並經臺灣彰化地方法院檢察署檢察官以九十年
    度戒毒偵字第一一六、一一七、一一八、一一九、一二○號
    為不起訴處分確定。復因首揭施用毒品案件，經本院以九十
    年度毒聲字第九六七號裁定送強制戒治，嗣經戒治所評定合
    格，認無繼續戒治之必要，由本院以九十年度毒聲字第四○
    三○號裁定停止戒治，於九十年十一月二十九日停止戒治，
    所餘戒治期間付保護管束，並於九十一年三月五日保護管束
    期滿未經撤銷停止戒治，而執行完畢。詎乙○○仍不知悔改
    ，復基於施用第二級毒品甲基安非他命之犯意，於九十九年
    二月五、六日晚上七、八時許，在其停放於彰化縣花壇鄉某
    處之自用小客車內，以將第二級毒品甲基安非他命粉末置於
    玻璃球管內用火燒烤而吸其煙霧之方式，施用第二級毒品甲
    基安非他命一次；另基於施用第一級毒品海洛因之犯意，於
    同年二月七日晚上八、九時許，在位於彰化縣彰化市○○○
    路五二○號「山水和風汽車旅館」內，以將第一級毒品海洛
    因摻入香菸點燃抽吸之方式，施用第一級毒品海洛因一次。
    嗣於九十九年二月七日晚上十一時四十分許，為警在上開汽
    車旅館前盤查，並採其尿液送驗，結果呈嗎啡、甲基安非他
    命陽性反應，始悉上情。
二、案經彰化縣警察局移送臺灣彰化地方法院檢察署檢察官偵查
    起訴。
    理  由
一、按除被告所犯為死刑、無期徒刑、最輕本刑為三年以上有期
    徒刑之罪或高等法院管轄第一審案件者外，於刑事訴訟法第
    二百七十三條第一項程序進行中，被告先就被訴事實為有罪
    之陳述時，審判長得告知被告簡式審判程序之旨，並聽取當
    事人、代理人、辯護人及輔佐人之意見後，裁定進行簡式審
    判程序；除簡式審判程序、簡易程序及第三百七十六條第一
    款、第二款所列之罪之案件外，第一審應行合議審判；刑事
    訴訟法第二百七十三條之一第一項、第二百八十四條之一分
    別定有明文。本件被告乙○○所犯係死刑、無期徒刑、最輕
    本刑為三年以上有期徒刑或高等法院管轄第一審案件以外之
    罪，且於本院行準備程序時就被訴事實為有罪之陳述，經受
    命法官告知簡式審判程序之旨，並聽取公訴人、被告之意見
    後，本院合議庭認無不得或不宜改依簡式審判程序進行之處
    ，經評議結果，裁定改由受命法官獨任行簡式審判程序，合
    先敘明。
二、訊據被告乙○○對於上開施用第一級毒品海洛因、第二級毒
    品甲基安非他命之犯行，均坦承不諱，且其於九十九年二月
    八日為警查獲後，經警採其尿液送驗，結果呈嗎啡、甲基安
    非他命陽性反應，此有尿液代號與真實姓名對照認證單、詮
    昕科技股份有限公司濫用藥物尿液檢驗報告各一紙在卷可稽
    ，足徵被告之自白確與事實相符。另按毒品危害防制條例於
    九十二年七月九日修正公布，自九十三年一月九日施行，其
    中第二十條、第二十三條將施用毒品之刑事處遇程序，區分
    為「初犯」及「五年內再犯」、「五年後再犯」。依其立法
    理由之說明：「初犯」，經觀察、勒戒或強制戒治後，應為
    不起訴處分或不付審理之裁定；經觀察、勒戒或強制戒治執
    行完畢釋放後，「五年內再犯」者，因其再犯率甚高，原實
    施之觀察、勒戒及強制戒治既已無法收其實效，爰依法追訴
    或裁定交付審理。至於經觀察、勒戒或強制戒治執行完畢釋
    放後，「五年後再犯」者，前所實施之觀察、勒戒或強制戒
    治已足以遮斷其施用毒品之毒癮，為期自新及協助其斷除毒
    癮，仍適用「初犯」規定，先經觀察、勒戒或強制戒治之程
    序。從而依修正後之規定，僅限於「初犯」及「五年後再犯
    」二種情形，始應先經觀察、勒戒或強制戒治程序。倘被告
    於五年內已再犯，經依法追訴處罰，縱其第三次（或第三次
    以上）再度施用毒品之時間，在初犯經觀察、勒戒或強制戒
    治執行完畢釋放五年以後，已不合於「五年後再犯」之規定
    ，且因已於「五年內再犯」，顯見其再犯率甚高，原實施觀
    察、勒戒或強制戒治，已無法收其實效，即應依該條例第十
    條處罰（最高法院九十七年度第五次刑事庭會議決議參照）
    。本件被告前因施用毒品，經強制戒治後，於八十九年十二
    月二十九日執行完畢，又於五年內之自九十年二月八日後之
    某日起至同年三月六日前之某日止施用第二級毒品、於同年
    三月五日施用第一級毒品，經本院以九十年度訴字第五一○
    號分別判處有期徒刑六月、十月，應執行有期徒刑一年三月
    確定，此有臺灣彰化地方法院檢察署刑案資料查註紀錄表及
    臺灣高等法院被告前案紀錄表各一份在卷可考，則其再犯本
    件施用第一級毒品、第二級毒品之犯行，按諸前揭說明，自
    無毒品危害防制條例第二十條第三項規定之適用，而應按同
    條例第二十三條第二項規定，依法論科。本件事證明確，被
    告施用第一級毒品海洛因、第二級毒品甲基安非他命之犯行
    ，均堪認定。
三、核被告所為，分別係犯毒品危害防制條例第十條第一項之施
    用第一級毒品罪、同條第二項之施用第二級毒品罪。被告為
    施用第一級毒品、第二級毒品，而持有各該級毒品，其持有
    之低度行為，應各為施用之高度行為所吸收，均不另論罪。
    又被告前因施用第二級毒品、第一級毒品案件，經本院以九
    十年度訴字第五一○號分別判處有期徒刑六月、十月，應執
    行有期徒刑一年三月確定，因違反槍砲彈藥刀械管制條例案
    件，經臺灣高等法院臺中分院以九十年度上訴字第一三二一
    號判處有期徒刑三年十月確定，上開案件再經臺灣高等法院
    臺中分院以九十一年度聲字第二三六號裁定合併定其應執行
    之刑為有期徒刑五年確定，嗣經送監執行，於九十五年三月
    二十一日因縮短刑期假釋出監付保護管束，甫於九十五年八
    月二十四日縮刑期滿未經撤銷假釋，而執行完畢等情，此有
    臺灣彰化地方法院檢察署刑案資料查註紀錄表及臺灣高等法
    院被告前案紀錄表各一份在卷可稽，其於受有期徒刑執行完
    畢後，五年以內故意再犯本件有期徒刑以上之二罪，均為累
    犯，應依刑法第四十七條第一項規定，各加重其刑。爰審酌
    被告曾因施用毒品經送觀察、勒戒、強制戒治後，仍未能戒
    斷，再犯本案之罪，顯然未能善體國家設置觀察、勒戒、強
    制戒治機構，協助毒品施用者戒除毒癮之良法美意，及其犯
    罪之動機、目的、品行、智識程度、所生危害，暨犯罪後坦
    承犯行，態度尚屬良好等一切情狀，分別量處如主文所示之
    刑，並定其應執行之刑。扣案之注射針筒四支，均係與被告
    同時為警查獲之甲○○所有，並非被告所有，亦非供被告犯
    本案所用之物，迭經被告於警詢、偵訊、本院審理時，供述
    明確，且經證人甲○○於警詢時，證述無訛，復非屬違禁物
    或專供施用第一、二級毒品之器具，爰均不予宣告沒收，附
    此敘明。
據上論斷，應依刑事訴訟法第二百七十三條之一第一項、第二百
九十九條第一項前段，毒品危害防制條例第十條第一項、第二項
，刑法第十一條前段、第四十七條第一項、第五十一條第五款，
判決如主文。
本案經檢察官林子翔到庭執行職務。
中    華    民    國    99    年    6     月    3     日
                        刑事第六庭    法  官  鄭舜元
以上正本證明與原本無異。
如不服本判決應於收受判決後10日內向本院提出上訴書狀，並
應敘述具體理由。其未敘述上訴理由者，應於上訴期間屆滿後
20日內向本院補提理由書(均須按他造當事人之人數附繕本)
「切勿逕送上級法院」。
中    華    民    國    99    年    6     月    3     日
                                     書記官  陳秀香
附錄：論罪科刑法條：
毒品危害防制條例第十條：
施用第一級毒品者，處六月以上五年以下有期徒刑。
施用第二級毒品者，處三年以下有期徒刑。

司法院資訊處製作；財團法人民間司法改革基金會備份。
